臺灣基隆地方法院刑事判決　　　　　　 95年度交易字第107號
公　訴　人　臺灣基隆地方法院檢察署檢察官
被　　　告　丁○○
上列被告因過失傷害案件，經檢察官提起公訴（95年度偵字第43
97號），本院判決如下：
    主  文
丁○○因過失傷害人，處拘役伍拾日，如易科罰金，以新臺幣壹
仟元折算壹日。
    事  實
一、丁○○於民國95年8 月17日上午8 時15分許，騎乘車牌號碼
    CAD-882 號機車，沿基隆巿東明路往巿區方向行駛，途經同
    路與六合街口時，欲左轉六合街，當時適為綠燈燈號，惟因
    前有一輛遊覽車停在交岔路口等候左轉六合街，丁○○遂將
    機車停在路口伺機左轉，本應注意汽車行駛至交岔路口，左
    轉彎時，應距交岔路口30公尺前顯示方向燈或手勢，行至交
    岔路口中心處左轉，並不得占用來車道，且應注意車前狀況
    ，隨時採取必要之安全措施，而依當時天候晴、日間有自然
    光線、路面乾燥、無缺陷、無障礙物、視距良好，並無使其
    不能注意之情形，僅因東明路直行車流堵塞在交岔路口，即
    於行至交岔路口中心處前，貿然由車陣中竄出左轉彎，往六
    合街方向行駛，適有乙○○騎乘車牌號碼K7G-802 號機車後
    載甲○○，沿東明路往東信路方向行駛至上開交岔路口，見
    丁○○之機車在前時，避煞皆不及，遂在上開交岔路口，乙○○之機車前輪撞及丁○○機車右側，致乙○○、甲○○人
    車倒地，乙○○受有左前臂擦傷及左胸壁挫傷併胸痛之傷害
    ，甲○○受有頭部外傷之傷害（甲○○未提出過失傷害告訴
    ）。丁○○於車禍發生後停留在現場，向前來處理之警員坦
    承為肇事人，並接受裁判。
二、案經丁○○自首暨乙○○訴由基隆市政府警察局第二分局移
    送臺灣基隆地方法院檢察署檢察官偵查後起訴。
    理  由
壹、程序事項：
一、按證人即告訴人兼被害人乙○○於警詢、偵訊時之證言，核
    係被告以外之人於審判外之陳述而屬傳聞證據，且不符刑事
    訴訟法第159 條之2 、第159 條之3 之規定，惟公訴人及被
    告於本院審判程序中對於證人乙○○於警詢及偵訊時陳述之
    證據能力，均表示沒有意見，且迄於言詞辯論終結前亦未聲
    明異議。本院審酌證人乙○○陳述作成時之情況，並無不能
    自由陳述之情形，亦無違法取證或其他瑕疵，認為以之作為
    證據為適當，是證人乙○○於審判外之陳述，合於刑事訴訟
    法第159 條之5 之規定，得為證據。
二、次按卷附道路交通事故現場圖、道路交通事故調查報告表(一)
    (二)、道路交通事故補充資料(二)及現場暨車損照片14張，核係
    公務員職務上製作之紀錄文書；另證人乙○○之行政院衛生
    署基隆醫院診斷證明書1 份及臺灣省基宜區車輛行車事故鑑
    定委員會96年1 月17日以基宜鑑字第0965000108號函所附之
    基宜鑑字第950571號鑑定意見書1 份，核係從事業務之人於
    業務上或通常業務過程所須製作之紀錄文書、證明文書，公
    訴人及被告均同意以之作為證據，且查無顯不可信之情況，
    合於刑事訴訟法第159 條之4 第1 款、第2 款之規定，依法
    均得為證據。
貳、實體事項：
一、訊據被告丁○○於本院審理時坦承於前揭時、地與證人即告
    訴人兼被害人乙○○發生車禍，證人因而受有左前臂擦傷及
    左胸壁挫傷併胸痛之傷害，伊騎乘機車違規貿然左轉致證人
    受傷，對本件車禍之發生有過失等事實，核與證人於警詢、
    偵訊及本院審理時證述之情節大致相符，此外復有道路交通
    事故現場圖、道路交通事故調查報告表(一)(二)、道路交通事故
    補充資料(二)、現場暨車損照片14張在卷可稽。又證人因本件
    車禍受有如事實欄所示之傷害，亦有證人於車禍後就醫之行
    政院衛生署基隆醫院診斷證明書1 紙在卷可憑。按汽車行駛
    至交岔路口，左轉彎時，應距交岔路口三○公尺前顯示方向
    燈或手勢，行至交岔路口中心處左轉，並不得占用來車道搶
    先左轉。；汽車行駛時，駕駛人應注意車前狀況，並隨時採
    取必要之安全措施，道路交通安全規則第93條第1 項第3 款
    、第102 條第1 項第5 款分別定有明文，被告騎乘機車自應
    注意上開規定，且依當時天候為晴、日間有自然光線、路面
    乾燥、無缺陷、無障礙物、視距良好等一切情狀，並無不能
    注意之情形，竟疏未注意，致與證人發生碰撞，其對於本案
    車禍之發生有過失至為明確，臺灣省基宜區車輛行車事故鑑
    定委員會亦定同此鑑定，有該會基宜鑑字第950571號鑑定意
    見書在卷足佐，且其過失與證人受傷間，有相當因果關係。
    至公訴人雖認被告對件車禍之發生，係源於違反道路交通安
    全規則第102 條第1 項第7 款「轉彎車未讓直行車先行」之
    規定。惟查，依卷附道路交通事故現場圖所示，被告騎乘機
    車左倒在六合街口，後輪距六合街分向限制線端點8.8 公尺
    ；證人所騎乘機車左倒，機車有往後順向旋轉，機車後輪距
    六合街路中分向限制線0.5 公尺，且受撞擊後留有0.2 公尺
    刮地痕，刮地痕起點距六合街路中分向限制線沿伸2.0 公尺
    ，顯示被告騎乘機車有提前左轉彎，佔用來車道之情形，而
    合於道路交通安全規則第102 條第1 項第5 款之情形，自應
    優先於同條項第7 款「轉彎車未讓直行車先行」規定之適用
    ，附此敘明。綜上證據，被告之犯行洵堪認定，應依法論科
    。
二、論罪科刑：
  (一)核被告丁○○所為，係犯刑法第284 條第1 項之過失傷害罪
    。
  (二)被告於肇事後停留在車禍現場，且於警員至現場處理時，坦
    承為肇事人，並接受裁判，有基隆市○○○道路交通事故報
    案人須知在卷可按，合於自首之要件，爰依刑法第62條前段
    規定，減輕其刑。
  (三)爰審酌被告對本件車禍發生過失之程度，證人受有挫傷之傷
    害，傷勢尚非至重，被告犯後於本院審理時已坦承有過失，
    且欲賠償證人所受之損害，惟因賠償金額未達共識，致尚未
    賠償證人所受損害等一切情狀，量處如主文所示之刑，併諭
    知易科罰金之折算標準。
據上論斷，應依刑事訴訟法第299 條第1 項前段，刑法第284 條
第1 項前段、第62條前段、第41條第1 項前段，刑法施行法第1
條之1 ，判決如主文。
本案經檢察官丙○○到庭執行職務。
中　　華　　民　　國　　96　　年　　2 　　月　　12　　日
                  刑事第二庭審判長法    官    王敏慧
                                  法    官    陳伯厚
                                  法    官    劉桂金
以上正本證明與原本無異。
如不服本判決應於收受本判決後10日內向本院提出上訴書狀，其
未敘述上訴理由者，並得於提起上訴後10日內向本院補提理由書
狀（均須按他造當事人之人數附繕本。）「切勿逕送上級法院」
中　　華　　民　　國　　96　　年　　2 　　月　　12　　日
                                  書 記 官    鄧順生
附錄論罪法條：
刑法第284 條第1 項
因過失傷害人者，處6 月以下有期徒刑、拘役或5 百元以下罰金
，致重傷者，處1 年以下有期徒刑、拘役或5 百元以下罰金。
